【裁判字號】    90,上易,776
【裁判日期】    900523
【裁判案由】    妨害名譽
【裁判全文】
臺灣高等法院高雄分院刑事判決    九十年度上易字第七七六號
    上  訴  人
    即  被  告  丁○○
    選任辯護人  孫守濂  律師
右上訴人因妨害名譽案件，不服台灣高雄地方法院八十九年度易字第四二一號中華
民國九十年三月二十七日第一審判決（起訴案號：台灣高雄地方法院檢察署八十九年
度偵字第四０九號），提起上訴，本院判決如左：
    主  文
原判決撤銷。
丁○○無罪。
    理  由
一、公訴意旨略以，丁○○於民國八十八年十二月二十三日在台灣高雄地方法院民事
    第五法庭，公開審理八十八年度訴字第一九一八號民事案件時，竟意圖散布於眾
    ，向承審法官陳稱「我聽人說被告（即甲○○）之母（即乙○○）向人說謝靜雯
    法官有向他們拿二百萬元」「像我的呼叫器，他（即甲○○）連續扣（機），上
    次和他有糾紛的TOYOTA汽車那個人扣對方號碼，然後再扣連續一、二十個「４」
    ，這幾天扣了幾十通」等語，足以毀損甲○○、乙○○之名譽。認被告犯刑法第
    三百十條第一項妨害名譽罪嫌。
二、公訴人認被告犯前項之罪，係以被告之自白，及甲○○、乙○○之指訴。台灣高
    雄地方法院八十八年度訴字第一九一八號民事案件筆錄影本及檢察官勘驗筆錄為
    其論罪依據。訊據上訴人即被告丁○○並不諱言有於前揭時地，台灣高雄地方法
    院審理八十八年度訴字第一九一八號民事損害賠償案件，開庭之公開場合，在台
    灣高雄地方法院民事第五法庭當庭指稱「我聽人說被告（即甲○○）之母（即乙○○）向人說謝靜雯法官向他們拿六十萬元」等語之事，惟否認妨害名譽之犯行
    ，辯稱：其係因告訴人甲○○、乙○○與謝靜雯法官間有誹謗訴訟，雙方已達成
    和解，謝靜雯法官受賠償六十萬元，且有相片資料，從而基於合理之懷疑相信所
    述之事屬實，況其於上開民事案件開庭時陳述此事，係為從事訴訟上之攻擊防禦
    ，作為該案件賠償金額依據，且其僅於法庭上言及此事，未在其他場合向他人述
    說。
三、按犯罪事實應依證據認定之，無證據不得推定其犯罪事實；又不能證明被告犯罪
    或其行為不罰者，應諭知無罪之判決，刑事訴訟法第一百五十四條、第三百零一
    條第一項分別定有明文。而告訴人之指訴，本以使被告受刑事訴追或處罰為目的
    ，故其陳述是否與事實相符，自應調查其他證據，以資審認，苟其所為攻擊之詞
    ，尚有瑕疵，則在此瑕庛未予究明以前，即不能遽採為斷罪之基礎（最高法院六
    十九年台上字第一五三一號判例參照）。又認定犯罪事實，所憑之證據，雖不以
    直接證據為限，間接證據亦包括在內，然無論直接或間接證據，其為訴訟上之證
    明，須於通常一般之人均不致於有所懷疑，而得確信其為真實之程度者，始得據
    之為有罪之認定，倘其證明尚未達到此一程度，而有合理懷疑之存在時，即無從
    為有罪之認定，最高法院著有七十六年台上字第四九八六號判例可資參照。
四、經查：
（一）上開民事案件八十八年十二月二十三日開庭錄音帶經檢察官勘驗結果，疑因錄
      音設備瑕疵而未錄到被告前揭言詞之情，雖有勘驗筆錄一份附卷為憑，被告固
      曾於上開民事案件於審理時公然陳述上揭事實，已為告訴人二人指訴綦詳，復
      為被告所不否認，但經核偵查卷內所附之民事筆錄載「我聽人說被告之母向人
      說謝靜雯法官有向他們拿二百萬元，且我扣機被扣以四四四四之號碼，使我心
      生畏懼」（見偵查卷第四七頁），而謝靜雯法官與甲○○、乙○○之訴訟，確
      有六十萬元之和解，且告訴人綁白布條載明誹謗謝靜雯法官言詞，因而涉訟，
      後則與謝靜雯法官和解，賠償六十萬元，且於報紙上登載道歉啟事之事實，為
      告訴人二人所不否認，並有照片三張、道歉啟事、和解書各一份附卷為憑。謝
      靜雯法官既向甲○○等取得六十萬元賠償款，足徵被告所謂「我聽人說被告（
      即甲○○）之母（即乙○○）向人說謝靜雯法官向他們拿六十萬元」等語非虛
      。雖筆錄係記載二百萬元，被告主張其係說六十萬元，二者不甚一致，但均係
      數字，諒係誤載所致。被告所辯尚非無足取。原審改以「我聽人說被告之母向
      人說謝靜雯法官向他們拿『二千萬元』」等語，自係誤會。被告雖係在不特定
      之人，均得任意出入之公開法庭為之，然並非在公開法庭當眾指摘告訴人乙○○訴說向公務員法官行賄，及公務員收賄之行為，不足以貶損、毀壞告訴人二
      人在社會上所保有之人格及聲譽地位。
（二）被告雖供稱當時係自高玉燕聽聞拿二千萬元之事，然證人高玉燕於偵查中對於
      檢察官歷次問及是否曾向被告說有位法官向告訴人拿二千萬元之事時，均堅決
      否認，且證稱：「不是如此說的，我是說路竹鄉那件事情聽說有債務一、二千
      萬元，是何事情，我未向劉某說王某有給法官一、二千萬元，我是聽見債務問
      題，不是拿錢給法官。」、「我只有跟他（即被告）講二千多萬元及綁白布條
      的事。」，證人高玉燕於八十九年三月十三日檢察官訊問時，證稱係在八十九
      年二月份快過年時，聽見債務糾紛一、二千萬元之事，而被告亦非在法庭述說
      法官向告訴人收賄，係於證人高玉燕得知上開債務糾紛之前，被告辯稱係高玉
      燕告知法官向告訴人拿錢之事云云，應足採信。
（三）公訴意旨另以：被告於前揭時地另稱「像我的呼叫器，他（即甲○○）連續扣
      （機），上次和他有糾紛的TOYOTA汽車那個人扣對方號碼，然後再扣連續一、
      二十個「４」，這幾天扣了幾十通」等，足以毀損甲○○名譽，認被告此部分
      犯刑法第三百十條第一項妨害名譽罪嫌。經查：原審訊之證人林丙良於台灣高
      雄地方法院審理中證稱：八十八年十二月份左右曾接獲被告電話，詢問是否撥
      打被告之呼叫器留下家中電話，且談及撥打呼叫器者尚留下「四四四」等不吉
      祥之數字，因其呼叫器上亦曾遭人留下不吉祥之數字，而其十月間曾與甲○○
      發生衝突，被告則與甲○○有法律訴訟官司，遂猜測也許是甲○○對其不滿而
      留下該數字等語，核與被告供稱情節相符，衡之被告係因呼叫器上無端遭人留
      下證人林丙良電話號碼，打電話詢問後得知林丙良呼叫器上亦曾遭人留下不吉
      利之數字，且因二人均與告訴人甲○○有糾紛存在等情，而懷疑該事可能為告
      訴人甲○○所為，其所為之推論，尚屬合理有據，故尚難認其主觀上出於惡意
      而有誹謗他人之犯意，況告訴人甲○○遭被告指摘在呼叫器上留下不吉利數字
      之事，究對告訴人甲○○如何造成名譽上受損，告訴人甲○○於本案審理中並
      未具體陳稱，且未提出任何證據以資佐證，而本院亦復查無其他積極證據足資
      審認被告有公訴人所指之此部分犯行。
（四）至公訴意旨以被告於八十九年十月二日下午五時五十五分，在台灣高雄地方法
      院刑事第六法庭公開審判時，向法官稱：告訴人甲○○在網路向其攻擊致其名
      譽受損，故對告訴人甲○○提起民事訴訟，提起訴訟後，告訴人甲○○等又在
      其住處放置炸彈等語，足以毀損告訴人甲○○之名譽及社會評價之部分，與本
      案有連續犯之裁判上一罪關係而移送併案審理之八十九年度偵字第二三六九四
      號案件部分，經查：本案本院認被告並無誹謗犯行，自與移送併辦部分無連續
      犯之裁判上一罪關係，移送併辦部分本院無從審理，應由檢察官另行偵辦。附
      此敘明。
三、原審為科刑之判決，不無違誤，被告上訴否認犯罪，非無可取，應由本院撤銷改
    判，不能証明被告犯罪，自應諭知被告無罪。
據上論斷，應依刑事訴訟法第三百六十九條第一項前段、第三百六十四條、第三百零
一條第一項，判決如主文。
本案經檢察官鄭文貴到庭執行職務。
中    華    民    國      九十      年       五       月     二十三   日
                              臺灣高等法院高雄分院刑事第六庭
                                  審判長法官  王憲義
                                        法官  范惠瑩
                                        法官  陳啟造
右丙本證明與原本無異。
不得上訴。
                                      書記官  劉金萍
中    華    民    國      九十      年       五       月    二十五    日
                                                                      Ｄ


司法院資訊處製作；財團法人民間司法改革基金會備份。
